臺灣臺北地方法院民事裁定
110年度家調裁字第58號
                                   110年度家調裁字第59號
聲  請  人  
即反聲請相
對人        徐秀雄  
相  對  人  
即反聲請聲
請人        徐如茵  
上列當事人間就聲請給付扶養費、減輕或免除扶養義務等事件，
合意聲請裁定，本院裁定如下：
    主  文
一、徐秀雄之聲請駁回。
二、聲請程序費用新臺幣1,000元由徐秀雄負擔。
三、徐如茵對徐秀雄之扶養義務應予免除。
四、反聲請程序費用新臺幣1,000元由徐秀雄負擔。
    理  由
一、徐秀雄聲請意旨略以：徐秀雄為徐如茵之父，徐秀雄現年事
    已高，且無謀生能力，並罹患疾病，難以維持生活，故依民
    法第1114條等規定，請求徐如茵給付扶養費等語。並聲明：
    徐如茵應自民國110年8月12日起至其死亡時止，按月於每月
    10日前，給付其新臺幣(下同)5,000元。
二、徐如茵反聲請意旨略以：徐秀雄對徐如茵顯具無正當理由未
    盡扶養義務之情事，且情節重大，爰依民法第1118條之1第1
    、2項規定，請求減輕或免除其對於徐秀雄之扶養義務等語
    。
三、按就給付扶養費等得處分之事項調解不成立，當事人合意聲
    請法院為裁定，法院應參酌調解委員之意見，平衡當事人之
    權益，並審酌其主要意思及其他一切情形，就本案為適當之
    裁定。而反聲請減輕或免除扶養義務事件，屬不得處分之事
    項，亦得由當事人合意聲請法院逕為裁定。上開裁定確定者
    ，與確定判決有同一之效力，家事事件法第36條第1、2項、
    第35條第1項規定明文規定。復按直系血親相互間雖具法定
    扶養義務，惟受扶養權利者有下列情形之一，由負扶養義務
    者負擔扶養義務顯失公平，負扶養義務者得請求法院減輕其
    扶養義務：㈠對負扶養義務者、其配偶或直系血親故意為虐
    待、重大侮辱或其他身體、精神上之不法侵害行為。㈡對負
    扶養義務者無正當理由未盡扶養義務。情節重大者，法院得
    免除其扶養義務，民法第1114條、第1118條之1第1、2項亦
    有明文。
四、經查，徐秀雄主張上開情事，固有戶籍謄本、稅務電子閘門
    財產所得調件明細表等件在卷為證。惟徐如茵辯稱自其出生
    後，徐秀雄未曾善盡扶養義務，實應減輕或免除徐如茵之扶
    養義務等語，核與證人即徐如茵之母親蔡雪霞證述大致相符
    ，且為徐秀雄所不爭執，堪信為真實。本院審酌徐秀雄確實
    對徐如茵自幼未盡扶養義務，亦未曾保護教養或探視徐如茵
    ，徐如茵均賴母親扶養照顧，徐秀雄所為殊違身為人父母應
    盡之責任，顯已構成對負扶養義務者無正當理由未盡扶養義
    務之事由，且情節重大，如強令徐如茵負擔與其長期感情疏
    離之徐秀雄之扶養義務，顯失公平，當應免除徐如茵之扶養
    義務。從而，徐秀雄依民法第1114條規定，請求相對人給付
    扶養費，為無理由，應予駁回；徐如茵依依民法第1118條之
    1第1、2項規定，請求免除其對於徐秀雄之扶養義務，則有
    理由，應予准許。爰裁定如主文。
中　　華　　民　　國　　110 　年　　10　　月　　26　　日
                  家事法庭    法  官　陳香文
以上正本係照原本作成。
如不服本裁定應於送達後10日內向本院提出抗告狀，並繳納抗告
費新臺幣1,000元。
中　　華　　民　　國　　110 　年　　10　　月　　26　　日
                              書記官  林政毅